臺灣宜蘭地方法院交通事件裁定　　　　　96年度交聲字第82號
原處分機關　交通部公路總局新竹區監理所桃園監理站
異　議　人
即受處分人　甲○○
上列受處分人因違反道路交通管理處罰條例案件，對於交通部公
路總局新竹區監理所桃園監理站所為如附表所示之三十八件裁決
聲明異議，經臺灣桃園地方法院以96年度交聲字第46號裁定移送
本院，本院裁定如下：
    主  文
如附表所示之參拾捌件裁決處分均撤銷。甲○○均不罰。
    理  由
一、本件原處分機關認異議人即受處分人甲○○所有車牌號碼LP
    —0958號自小貨車，於附表所示之時間，停放於台北縣土城
    市○○路上收費停車格內，因未自行繳納停車費，且經主管
    機關台北縣政府催繳後，仍未依規定繳納停車費，主管機關
    台北縣政府即以如附表所示之三十八件舉發違反道路交通管
    理事件通知單（下稱舉發單），對於異議人開單告發，交通
    部公路總局新竹區監理所桃園監理站（下稱原處分機關）遂
    於民國95年12月14日依道路交通管理處罰條例第56條第2項
    之規定，以附表所示之三十八件裁決書，各裁處異議人罰鍰
    新臺幣三百元。
二、訊據異議人甲○○固坦承伊所有車牌號碼LP—0958號自小貨
    車，確有於附表所示之時間（共計三十八次），停放於台北
    縣土城市○○路上收費停車格內，且未自行繳納停車費之事
    實（見本院卷第126頁），惟堅決否認有任何違反道路交通
    管理處罰條例第56條第2項「在道路收費停車處所停車，經
    催繳不依規定繳費」之違規行為，辯稱「伊自93年起，即遷
    居於宜蘭縣宜蘭市○○路145巷9號，未曾再回到桃園縣八德
    市○○路633號居住，伊從未收到本案三十八件停車費之書
    面催繳通知，本案三十八件之舉發及裁決程序均不合法。」
    等語，經查：
（一）按汽車駕駛人在道路收費停車處所停車，未依規定繳費，
      主管機關應書面通知駕駛人於七日內補繳，並收取必要之
      工本費用，逾期再不繳納，處新臺幣三百元罰鍰，道路交
      通管理處罰條例第56條第2項定有明文。是依上開規定，
      關於「在道路收費停車處所停車，未依規定繳費」之行為
      ，主管機關須踐行「以書面通知駕駛人於七日內補繳」之
      程序後，因駕駛人逾期仍未不繳納，始得依上開規定開立
      舉發單為舉發。
（二）次按，處理違反道路交通管理事件，有關文書送達之程序
      ，依行政程序法之規定；而送達，於應受送達人之住居所
      、事務所或營業所為之，違反道路交通管理事件統一裁罰
      基準及處理細則第5條、行政程序法第72條第1項亦有明定
      文。因此，關於前揭「通知駕駛人於七日內補繳停車費之
      書面通知」，自應對於應受送達人即駕駛人之住居所、事
      務所或營業所為之，始生合法送達之效力。倘若前揭書面
      通知並未合法送達予駕駛人，縱駕駛人逾該書面通知所定
      之期限仍未繳納停車費，主管機關仍不得對於駕駛人開立
      停車費逾期不繳之舉發單。另關於車輛監理機關所登記之
      駕駛人（車主）之住址，固可為主管機關寄發「補繳停車
      費書面通知」之參考，然因人民有遷徙之自由，且法令亦
      未規定駕駛人（車主）變更住址時，應向車輛監理機關為
      申報，因此當主管機關對於車輛監理機關所登記之駕駛人
      （車主）住址寄發「補繳停車費書面通知」時，若遇有非
      本人收受而無法判定該送達是否合法時，主管機關自應主
      動查明駕駛人（車主）之最新住址，若地址已有變更，更
      應重為送達，如此其所為「補繳停車費書面通知」之送達
      程序始能謂為合法，主管機關方能再為後續開立舉發單之
      舉發行為。
（三）查異議人即受處分人甲○○自93年2月13日起，即遷居於
      宜蘭縣宜蘭市○○路145巷9號，未曾再回到桃園縣八德市
      ○○路633號居住，桃園縣八德市○○路633號並非異議人
      之住居所、事務所或營業所等事實，業據異議人陳明在卷
      ，核與卷附之法務部戶役政連結作業系統查詢資料上所記
      載之異議人居住、遷徙情形相符，自堪信為真實。次查，
      針對異議人所有車牌號碼LP—0958號自小貨車，於如附表
      所示之時間（共計三十八次），停放於台北縣土城市○○
      路上收費停車格內，未自行繳納停車費之行為，台北縣政
      府對於異議人寄發之「補繳停車費書面通知」，均係針對
      「桃園縣八德市○○路633號」之地址為寄發，且均無人
      簽收，而寄存於郵局招領之事實，有台北縣政府96年1月2
      9日北府路停字第0960060858號函附之二次催繳單查詢結
      果十件、台北縣政府96年4月18日北府交營字第096023640
      5號函附之一次催繳單查詢結果十件及催繳通知單簽收送
      達情形清冊一件在卷可稽。然依前所述，本件異議人自93
      年2月13日起即遷居於「宜蘭縣宜蘭市○○路145巷9號」
      ，並未再居住於「桃園縣八德市○○路633號」，則揆諸
      前揭（二）之說明，台北縣政府將上開「補繳停車費書面
      通知」寄至非屬應受送達人即異議人住居所、事務所或營
      業所之「桃園縣八德市○○路633號」之送達行為於法尚
      有未合，自不生合法送達之效力。而台北縣政府既未將「
      補繳停車費書面通知」合法送達予異議人，則異議人縱未
      依限繳納停車費，異議人之所為亦與道路交通管理處罰條
      例第56條第2項所規定之舉發及裁罰要件不符，亦即異議
      人並無「汽車駕駛人在道路收費停車處所停車，未依規定
      繳費，於主管機關應書面通知駕駛人七日內補繳後，逾期
      再不繳納」之違規行為。迺台北縣政府針對異議人本件三
      十八次停車費未繳行為，並未踐行「以書面通知駕駛人於
      七日內補繳」之合法程序，即逕依道路交通管理處罰條例
      第56條第2項之規定，對於異議人開立舉發單為舉發，揆
      諸前揭（一）之說明，台北縣政府所為如附表所示之三十
      八件舉發行為，自均與法定要件不合，均非適法。另原處
      分機關逕依台北縣政府上開違法舉發行為，對於異議人為
      如附表所示之三十八件裁罰處分，其所為之裁決亦均不適
      法。
三、綜上所述，針對異議人本案三十八次停車費未繳行為，台北
    縣政府既未踐行「以書面通知駕駛人於七日內補繳」之合法
    程序，則異議人自無「汽車駕駛人在道路收費停車處所停車
    ，未依規定繳費，於主管機關應面通知駕駛人七日內補繳後
    ，逾期再不繳納」之違規行為，原處分機關未察，遽對異議
    人為如附表所示之三十八件裁決，即均難認為允當，是本院
    認異議人之異議均有理由，爰將如附表所示之三十八件裁決
    處分均撤銷，並均改諭知異議人不罰，以資適法。
四、據上論斷，應依道路交通案件處理辦法第20條前段，裁定如
    主文。
中　　華　　民　　國　　96　　年　　6　　月 　　7 　　日
                  交通法庭法  官  劉家祥
以上正本證明與原本無異。
如不服本裁定，應於裁定送達後5日內，向本院提出抗告狀。（
應附繕本）
                          書記官  邱淑秋
中　　華　　民　　國　　96　　年　　6 　　月　　11　　日
